臺灣士林地方法院交通事件裁定　　　　100年度交聲字第457號
原處分機關　交通部公路總局臺北區監理所
異　議　人
即受處分人　李華偉
上列異議人即受處分人因違反道路交通管理處罰條例事件，對於
交通部公路總局臺北區監理所中華民國100 年4 月13日北監自裁
字第裁40-ZDA079532號裁決書所為之處分，聲明異議，本院裁定
如下：
    主  文
原處分撤銷。
李華偉不罰。
    理  由
一、原處分意旨略謂：異議人即受處分人李華偉所有車牌號碼2A
    -8282 號自用小客車，於民國98年11月14日上午11時40分許
    ，行經國道一號高速公路南下248.1 公里處，因以時速125
    公里之速度，超速15公里行駛，經警以雷達測速儀拍攝採證
    照片逕行舉發後，原處分機關認異議人有「汽車行駛高速公
    路速度超過規定最高速限（未滿20公里）」之違規事實，乃
    依道路交通管理處罰條例第33條第1 項第1 款、第63條第1
    項規定，裁處罰鍰新臺幣（下同）4,500 元，並記違規點數
    1 點云云。
二、聲明異議意旨則略以：登記伊名下之前揭車輛自98年8 月11
    日迄今，遭友人蔡晉承詐欺取走車輛並強佔使用拒絕返還，
    已觸犯刑法侵占罪嫌，而該車輛之使用行為並非伊所為，伊
    從未駕駛該車輛，亦未違反道路交通安全規則。伊已於99年
    1 月25日向臺灣士林地方法院檢察署提出告訴等語。
三、按汽車行駛高速公路及快速公路，應依速限標誌指示，高速
    公路及快速公路交通管制規則第5 條第1 項前段定有明文。
    又汽車行駛於高速公路、快速公路或設站管制之道路，不遵
    使用限制、禁止、行車管制及管理事項之管制規則，而有行
    車速度超過規定之最高速限或低於規定之最低速限行為者，
    處汽車駕駛人新臺幣3,000 元以上6,000 元以下罰鍰，並記
    違規點數1 點，道路交通管理處罰條例第33條第1 項第1 款
    、第63條第1 項第1 款亦分有明文。然違反行政法上義務之
    行為非出於故意或過失者，不予處罰，行政罰法第7 條第1
    項亦有明文。
四、經查：
  (一)異議人係車牌號碼2A-8282 號自用小客車之登記名義人，因
    前揭車輛於上開時地超速行駛而經警逕行舉發由原處分機關
    裁罰如上之事實，為異議人所不否認（見本院卷第4 頁），
    並有卷附本件舉發通知單、採證照片、傳真查詢國內各類掛
    號郵件查單、本件裁決書及送達證書（見本院卷第12、13、
    22至24頁）可按，此部分事實固堪認定。
  (二)又異議人雖未曾於舉發通知單上所載應到案日期即99年1 月
    3 日前，依道路交通管理處罰條例第85條之規定，檢附相關
    證據向原處分機關陳明實際駕駛汽車之人以辦理歸責於他人
    之手續，有原處分機關100 年6 月8 日北監自字第10020193
    95號函（見本院卷第19頁）在卷可稽，惟按前揭關於超速行
    駛處罰之規定，乃係專以違反行政義務之汽車駕駛人為對象
    ，而在逕行舉發或其他特殊之情況下，因無法確認實際駕駛
    汽車之人，為免執行之窒礙，於立法上即以汽車所有人為製
    單舉發之被通知人並採「推定過失責任」，是道路交通管理
    處罰條例第85條第1 項及第4 項分別規定：「本條例之處罰
    ，受舉發違反道路交通管理事件之受處罰人，認為受舉發之
    違規行為應歸責他人者，應於舉發違反道路交通管理事件通
    知單應到案日期前，檢附相關證據及應歸責人相關證明文件
    ，向處罰機關告知應歸責人，處罰機關應即另行通知應歸責
    人到案依法處理。逾期未依規定辦理者，仍依本條例各該違
    反條款規定處罰」、「依本條例規定逕行舉發或同時併處罰
    其他人之案件，推定受逕行舉發人或該其他人有過失」。從
    而，為本件汽車所有人之異議人仍非不得藉由舉證證明其無
    故意及過失而免罰。
  (三)異議人於99年1 月25日以蔡晉承對其詐欺為由，向臺灣士林
    地方法院檢察署檢察官提出告訴，並於該案偵查中陳稱：「
    98年8 月我在淡水漁人碼頭交付身分證、健保卡給蔡晉承，
    先購買2A-8282 號自小客車，當初約定由蔡晉承使用」等語
    ，蔡晉承亦供承：「告訴人（按即異議人）說的是事實，那
    時我經濟不好，告訴人幫我繳了兩期，希望我將車交給他，
    他說放在那裡不會開，但我怕交給告訴人後，車子要不回來
    」等語，嗣該案經檢察官二度為不起訴處分，均由臺灣高等
    法院檢察署檢察長發回續行偵查，蔡晉承仍自承：「我在98
    年7 月份有用李華偉名字，向日元車行購車。…該車目前在
    臺中的一家車行，我在99年3 月份用該車子向車行借了15萬
    元」等語，業據本院調取臺灣士林地方法院檢察署99年度偵
    續一字第78號全案卷宗核閱無訛，可見不論蔡晉承是否涉有
    詐欺罪嫌，本件違規車輛自始即由蔡晉承占有、使用及處分
    ，且異議人曾經向蔡晉承要求將本件違規車輛交付，則無疑
    義，是異議人所辯：伊並未使用過該車等語，尚非無據，可
    以採信。
  (四)本件違規事實固係因逕行舉發而處罰汽車所有人，惟本件違
    規車輛自98年7 、8 月間購買後即由蔡晉承占有、使用迄今
    ，異議人僅是登記名義人並未實際使用，且曾要求交付車輛
    等情，已如前述。則該車輛既未在異議人掌控中，又向蔡晉
    承要求交付車輛未果，其自無從使該車輛避免違規行駛，是
    本件逕行舉發之違規行為，尚難認為係可歸責於異議人。
五、綜上所述，異議人所辯：登記伊名下之本件違規車輛之控制
    及使用非其能力所及之情，既非無據，復查無其他積極證據
    足資證明異議人對於本件違規車輛超速行駛，有何可歸責之
    事由，自難認異議人就本件違規行為有何過失可言，原處分
    遽為裁罰，尚有未洽。本件聲明異議為有理由，自應由本院
    將原處分撤銷，並為異議人不罰之諭知。
據上論斷，應依道路交通管理處罰條例第87條第2 項，道路交通
事件處理辦法第19條前段，裁定如主文。
中    華    民    國   100    年    7     月    22    日
                        交通法庭法  官  李冠宜
以上正本證明與原本無異。
如不服本裁定應於送達後 5日內向本院提出抗告狀。
                                書記官  劉欣怡
中    華    民    國   100    年    7     月    25    日